臺灣高等法院刑事判決　　　　　　　　96年度上易字第1963號
　　上　訴　人　臺灣臺北地方法院檢察署檢察官
　　被　　　告　丁○○
　　　　　　　　　　　　現於臺灣台北監獄台北分監
上列上訴人因被告竊盜案件，不服臺灣臺北地方法院96年度易字
第1409號，中華民國96年7月13日第一審判決（起訴案號： 臺灣
臺北地方法院檢察署96年度偵字第6420號），提起上訴，本院判
決如下：
    主  文
原判決撤銷。
丁○○共同連續竊盜，累犯，處有期徒刑陸月，如易科罰金，以
銀元佰元即新臺幣玖佰元折算壹日，減為有期徒刑參月，如易
科罰金，以銀元佰元即新臺幣玖佰元折算壹日；又共同竊盜，
累犯，處有期徒刑肆月，如易科罰金，以新臺幣壹仟元折算壹日
，減為有期徒刑貳月，如易科罰金，以新臺幣壹仟元折算壹日；
又共同竊盜，累犯，處有期徒刑伍月，如易科罰金，以新臺幣壹
仟元折算壹日，減為有期徒刑貳月又拾伍日，如易科罰金，以新
臺幣壹仟元折算壹日。應執行有期徒刑柒月，如易科罰金，以銀
元佰元即新臺幣玖佰元折算壹日。
    事  實
一、丁○○有竊盜、麻藥、偽造文書等多項前科，於民國93年間
    復因偽造文書案件，經臺灣板橋地方法院以93年度易字第12
    14號判處有期徒刑6月確定，甫於95年3月22日易科罰金執行
    完畢。猶不知悔改，竟與真實姓名年籍不詳綽號「弟仔」、
    自稱「黃銘德」（音譯）之成年男子，共同基於意圖為自己
    不法所有之概括犯意聯絡：
  (一)先於95年5月18日上午10時10分許至11時30分許之間某時 ，
    在臺北市○○區○○路3段330號「臺北市立第二殯儀館」前
    之停車格，由「弟仔」持路旁拾得之石塊，擊破、損壞停放
    在該處之方文靜所有、平日由丙○○使用之車號6459—ＨＦ
    號自用小客車之左後車窗玻璃（毀損部分未據告訴）後，丁○○即入內徒手竊取丙○○所有之佛教法器暨經書1批、 皮
    包1只（內有現金新臺幣4千5百元）及行車執照1張。
  (二)復於同年月25日下午4時許， 在臺北縣新莊市○○○路39號
    停車場內，由「弟仔」持路旁拾得之石塊，擊破、損壞停放
    在該處、平日由己○○使用之車號ＤＤ—4471號自用小客車
    之左後車窗玻璃（毀損部分未據告訴）後，丁○○即入內徒
    手竊取己○○所有之筆記型電腦及ＰＤＡ各1台。
  (三)再於同年6月4日下午1時許至2時30分許之間某時，在臺北縣
    淡水鎮○○○路○段141號2樓停車場內， 由「弟仔」持路旁
    拾得之石塊，擊破、損壞停放在該處之乙○○所有之車號38
    80—ＥＣ號（起訴書誤載為3380—ＥＣ號）自用小客車之右
    後三角車窗玻璃（毀損部分未據告訴）後，丁○○即入內徒
    手竊取乙○○所有之皮包1只。
二、丁○○復另行起意，與「弟仔」共同基於意圖為自己不法所
    有之犯意聯絡， 於同年8月16日晚間7時45分許至8時許之間
    某時， 在臺北市中山區○○○路○段「海霸王餐廳」旁某巷
    道內，由「弟仔」持路旁拾得之石塊，擊破、損壞停放在該
    處之美商亞普有限公司所有、 平日由甲○○使用之車號7Ｃ
    —3692號自用小客車之右後車窗玻璃（毀損部分未據告訴）
    後，丁○○即入內徒手竊取甲○○所有之行動電腦1台、 書
    包3個及護照1本。
三、丁○○又另行起意，與「弟仔」共同基於意圖為自己不法所
    有之犯意聯絡，於同年月29日晚間10時許，在臺北縣淡水鎮
    ○○路199號前之「漁人碼頭」內， 由「弟仔」持路旁拾得
    之石塊，擊破、損壞停放在該處、平日由戊○○使用之車號
    9133—ＧＴ號自用小客車之右後車窗玻璃（毀損部分未據告
    訴）後，丁○○即入內徒手竊取戊○○所有之現金約新臺幣
    21萬元、空白支票1張、印鑑1枚、存摺3本、 護照及臺胞證
    各1只暨周舒羚所有之國民身分證及健保卡各1張、現金約新
    臺幣2千元等物。
四、而丁○○與「弟仔」得手後，旋前往臺北縣三重市跳蚤市場
    ，將上開電腦等物出售與真實姓名年籍不詳綽號「阿忠」之
    成年男子，所得現款則由丁○○與「弟仔」朋分花用。嗣經
    丙○○、己○○、乙○○、甲○○、戊○○先後發覺遭竊而
    報警處理，為警採集犯罪嫌疑人遺留於上開車輛之血跡，送
    請內政部警政署刑事警察局進行ＤＮＡ型別鑑定後，始查悉
    上情。
五、案經丙○○、己○○、乙○○、甲○○、戊○○訴由臺北市
    政府警察局大安分局報請臺灣臺北地方法院檢察署檢察官偵
    查起訴。
    理  由
一、前揭事實，業據被告丁○○於原審及本院審判時均坦承不諱
    （見原審96年6月25日、本院96年9月13日審判筆錄），核與
    告訴人丙○○、己○○、乙○○、甲○○、戊○○指訴失竊
    情節大致相符（見96年度偵字第6420號卷第11至12頁、第25
    至32頁），並有內政部警政署刑事警察局96年1月4日刑醫字
    第0950163523號鑑驗書附卷可稽（見同上偵卷第4至5頁）。
    本件事證明確，被告犯行均堪認定，應予依法論科。
二、法律之比較適用：查被告前揭犯罪事實一所示行為後，94年
    2月2日修正公布之刑法，業於95年7月1日起施行。按行為後
    法律有變更者，適用行為時之法律，但行為後之法律有利於
    行為人者，適用最有利於行為人之法律，刑法第2條第1項定
    有明文。茲本條係規範行為後法律變更所生新舊法律比較適
    用之準據法，本身尚無新舊法比較之問題，於新法施行後，
    應一律適用新法第2條第1項之規定，為「從舊從輕」之比較
    如下（最高法院95年5月23日95年度第8次刑事庭會議決議參
    照）：
  1.刑法第320條第1項之規定，於本次刑法修正時雖未併予修正
    ，而無新舊法比較之問題，惟其法定刑除有期徒刑及拘役外
    ，尚有罰金刑，而關於罰金刑部分， 刑法第33條第5款既已
    修正，自有修正前後刑法第33條第5款比較適用之問題（ 本
    院暨所屬法院95年12月13日法律座談會刑事類提案第1號 、
    第2號研討結果參照）。茲修正後之刑法第33條第5款已將罰
    金刑之最低額由銀元1元即新臺幣3元， 提高為新臺幣1千元
    ，比較新、舊法結果，自以被告行為時即修正前之刑法第33
    條第5款規定較有利於被告。
  2.刑法第56條連續犯之規定業經刪除，被告前揭犯罪事實一所
    示數犯罪行為，於新法施行後，應予分論併罰。此刪除雖非
    犯罪構成要件之變更，但顯已影響行為人刑罰之法律效果，
    自屬法律有變更，依刑法第2條第1項規定，比較新、舊法結
    果，仍應適用較有利於被告之行為時法律即舊法論以連續犯
    。
  3.被告行為後，刑法施行法業於95年6月14日增訂公布第1條之
　  1，其中第1項規定：「中華民國九十四年一月七日刑法修正
    施行後，刑法分則編所定罰金之貨幣單位為新臺幣」，第二
    項前段明定：「九十四年一月七日刑法修正時，刑法分則編
    未修正之條文定有罰金者，自九十四年一月七日刑法修正施
    行後，就其所定數額提高為三十倍」，揆諸本條之立法理由
    說明謂：「……考量新修正之刑法施行後，不再適用現行法
    規所定貨幣單位折算新臺幣條例，為使罰金數額趨於一致，
    避免衍生新舊法比較適用問題，以緩和實務適用法律之衝擊
    ，於不變動罰金數額之前提下，爰為第2項規定。」 可知本
    條之規定，即在於避免就罰金之提高比較新舊法，且依本條
    規定，將罰金貨幣單位改為新臺幣，再予提高30倍，等於依
    罰金罰鍰提高標準條例第1條前段提高10倍後， 折算為新臺
    幣之金額，故實際上並無變更，不在法律變更比較新舊法之
    列。而法官除有特別規定外，應依現時有效法律裁判之原則
    ，逕行適用刑法施行法第1條之1第1、2項規定，而不再適用
    罰金罰鍰提高標準條例第1條前段之規定。 則刑法分則編未
    修正之條文定有罰金者（如被告所犯之刑法第320條第1項）
    ，自94年1月7日刑法修正施行後， 應適用刑法施行法第1條
    之1之規定（ 本院暨所屬法院95年12月13日法律座談會刑事
    類提案第16、17、18、19號研討結果參照）。
  4.刑法第28條關於共犯之規定，雖由原條文：「二人以上共同
    實施犯罪之行為者，皆為正犯」，修正為：「二人以上共同
    實行犯罪之行為者，皆為正犯」，然其修正理由係為釐清陰
    謀共同正犯、預備共同正犯、共謀共同正犯是否合乎本條規
    定之正犯要件。茲被告與「弟仔」間就前揭犯罪事實一所示
    犯行有犯意聯絡及行為分擔，既屬實行犯罪行為之正犯，不
    論依修正前、後之規定，均為共同正犯，對被告而言並無有
    利或不利之情形，揆諸前揭說明，自不生新舊法比較之問題
    ，應逕依修正後之刑法第28條，論以共同正犯。
  5.按被告前揭犯罪事實一所示行為後，刑法第47條關於累犯之
    規定：「受有期徒刑之執行完畢，或受無期徒刑或有期徒刑
    一部之執行而赦免後，五年以內再犯有期徒刑以上之罪者，
    為累犯，加重本刑至二分之一」，業經修正為同條第1項 ：
    「受徒刑之執行完畢，或一部之執行而赦免後，五年以內故
    意再犯有期徒刑以上之罪者，為累犯，加重本刑至二分之一
    」，即限制以故意再犯者為限，方成立累犯。而依最高法院
    95年度第8次刑事庭會議決議，有關累犯部分， 新法施行前
    ，過失再犯有期徒刑以上之罪，新法施行後， 應依新法第2
    條第1項之規定，適用最有利於行為人之法律。 是以於舊法
    時故意犯罪，依新、舊法均成立累犯之情形，應係前述最高
    法院決議有意排除適用，即不生新、舊法比較之問題（本院
    暨所屬法院95年12月13日 刑事法律座談會刑事類提案第8號
    研討結果參照）。
  6.又被告前揭犯罪事實一所示行為後， 刑法第41條第2項關於
    數罪併罰合併定應執行刑逾6月者， 雖已由「得」易科罰金
    修正為「不得」易科罰金，然為解決犯併合處罰之數罪可否
    易科罰金之新舊法律適用疑義， 95年6月14日增訂公布之刑
    法施行法第3條之1第3項特明定：「 於九十四年一月七日刑
    法修正施行前犯併合處罰數罪中之一罪，且該數罪均符合第
    四十一條第一項得易科罰金之規定者，適用九十年一月四日
    修正之刑法第四十一條第二項規定」，亦即本次修正刑法施
    行前犯併合處罰數罪中之一罪， 且該數罪均符合第41條第1
    項得易科罰金之規定者，適用舊法之規定，以利受刑人。茲
    被告於95年7月1日修正刑法施行前犯前開併合處罰數罪中之
    一罪， 且該數罪均係最重本刑為5年以下有期徒刑以下之刑
    之罪，而受6個月以下有期徒刑之宣告，而符合第41條第1項
    得易科罰金之規定，揆諸前揭說明，自應適用修正前刑法第
    41條第2項規定，就該數罪均得易科罰金，合先敘明。
  7.查被告前揭犯罪事實一所示行為後， 刑法第41條第1項前段
    業經修正為「犯最重本刑為五年以下有期徒刑以下之刑之罪
    ，而受六個月以下有期徒刑或拘役之宣告者，得以新臺幣一
    千元、二千元或三千元折算一日，易科罰金」，然依修正前
    刑法第41條第1項前段：「 犯最重本刑為五年以下有期徒刑
    以下之刑之罪，而受六個月以下有期徒刑或拘役之宣告，因
    身體、教育、職業、家庭之關係或其他正當事由，執行顯有
    困難者，得以一元以上三元以下折算一日，易科罰金」，暨
    修正前罰金罰鍰提高標準條例第2條：「 依刑法第四十一條
    易科罰金者，均就其原定數額提高為一百倍折算一日；法律
    所定罰金數額未依本條例提高倍數，或其處罰法條無罰金刑
    之規定者，亦同」等規定，易科罰金之折算標準最高為銀元
    3百元即新臺幣9百元，最低為銀元1百元即新臺幣3百元。比
    較新、舊法結果，適用修正前之法律，對被告較為有利，爰
    併依刑法第2條第1項前段之規定，適用修正前刑法第41條第
    1項前段，就被告連續竊盜部分（即前揭犯罪事實一）， 諭
    知易科罰金之折算標準。
三、核被告所為，係犯刑法第320條第1項之竊盜罪。被告與「弟
    仔」間就前揭犯罪事實一、二、三所示犯行均有犯意聯絡及
    行為分擔，皆為共同正犯。又被告於95年6月30日以前， 先
    後3次竊盜犯行（即前揭犯罪事實一），時間緊接， 所犯係
    構成要件相同之罪名，顯係基於概括犯意為之，為連續犯，
    依修正前刑法第56條之規定，以一罪論，並加重其刑。被告
    所犯上開連續竊盜一罪（即前揭犯罪事實一）及竊盜二罪（
    即前揭犯罪事實二、三）之間，犯意各別，行為互殊，應予
    分論併罰。查被告前於93年間因偽造文書案件，經臺灣板橋
    地方法院以93年度易字第1214號判處有期徒刑6月確定， 於
    95年3月22日易科罰金執行完畢， 此有卷附本院被告前案紀
    錄表可按， 其於5年以內故意再犯前揭犯罪事實一所示有期
    徒刑以上之罪，應依刑法第47條第1項，論以累犯， 並遞加
    重其刑。
四、原審予以被告論罪科刑，固非無據，惟查被告犯罪時間為95
    年5月18日至95年8月29日，符合中華民國96年罪犯減刑條例
    第2條第1項第3款減刑之規定，原審未及減刑適用， 尚有未
    合。檢察官執此上訴，尚有理由，應由本院撤銷改判。爰審
    酌被告有竊盜、麻藥、偽造文書等多項前科（見卷附本院被
    告前案紀錄表），素行非佳，猶不知悔改，正值壯年，不思
    以正途取財，屢犯竊盜，所得財物價值已達數10萬元，危害
    社會治安及告訴人之財產權益，且犯後雖坦承犯行，然迄未
    賠償告訴人所受損害等一切情狀，分別量處如主文所示之刑
    、減刑，及定其應執行刑及易科罰金之折算標準。
據上論斷，應依刑事訴訟法第369條第1項前段、第364條、第299
條第1項前段，刑法第2條第1項前段、第320條第1項、第28條 、
第47條第1項、第41條第1項前段、第51條第5款，修正前刑法第5
6條、第41條，刑法施行法第1條之1第1項、第2項前段、第3條之
1第3項，修正前罰金罰鍰提高標準條例第2條， 中華民國96年罪
犯減刑條例第2條第1項第3款、第7條，第10條，判決如主文。
本案經檢察官鄭龍照到庭執行職務。
中　　華　　民　　國　　96　　年　　9 　　月　　27　　日
 　　　　　 刑事第４庭    審判長法　官　蔡秀雄
                                法　官　鄭水銓
                                法　官　周煙平
以上正本證明與原本無異。
不得上訴。
                                書記官  蕭麗珍
中　　華　　民　　國　　96　　年　　10　　月　　1 　　日
附錄：本案論罪科刑法條
刑法第320條第1項
意圖為自己或第三人不法之所有，而竊取他人之動產者，為竊盜
罪，處5年以下有期徒刑、拘役或5百元以下罰金。
意圖為自己或第三人不法之利益，而竊佔他人之不動產者，依前
項之規定處斷。
前二項之未遂犯罰之。
